【裁判字號】    92,上易,1100
【裁判日期】    920723
【裁判案由】    傷害
【裁判全文】
臺灣高等法院臺中分院刑事判決                  九十二年度上易字第一一○○號
    上  訴  人  臺灣台中地方法院檢察署檢察官
    被      告  乙○○
                甲○○
                丙○○
右上訴人因被告傷害案件，不服臺灣台中地方法院九十一年度易字第三一七一號中華
民國九十二年四月十四日第一審判決（起訴案號：臺灣台中地方法院檢察署九十一年
度偵字第一四五一七號），提起上訴，本院判決如左：
      主  文
原判決關於被告甲○○部分撤銷。
甲○○傷害人之身體，處拘役參拾日，如易科罰金，以佰元折算壹日。
其餘上訴駁回。
      事  實
一、乙○○前與甲○○打麻將，自認甲○○欠其新臺幣（下同）五百元，故於民國九
    十一年六月十四日二十二時三十分許，行經臺中縣神岡鄉○○路六六四巷五號甲○○舊宅前方時，見甲○○在屋內把玩電動玩具，乃入內向甲○○催討該筆五百
    元之債務，為甲○○所否認，二人因而發生口角，乙○○因討債不成，乃心生怨
    憤，隨即返回其位在臺中縣神岡鄉○○村○○路一一○號住處，取出其所有長約
    二公尺之木劍（起訴書誤為木棍）一支，再度回到上址找甲○○理論，並持上開
    木劍砍打甲○○身體及上肢，致使甲○○受有多處挫傷（右側腎臟、右手）、上
    肢擦傷及腹部擦傷等傷害，甲○○亦徒手還擊，致乙○○倒地頭部撞擊磚塊而受
    有頭部撞擊併震盪，前額撕裂傷五公分，左眉毛撕裂傷三公分等傷害。
二、案經甲○○、乙○○分別訴由臺中縣警察局豐原分局報請臺灣臺中地方法院檢察
    署檢察官偵查起訴。
    理  由
甲、被告乙○○、甲○○有罪部分：
一、訊據被告乙○○、甲○○矢口否認有右揭傷害犯行，被告乙○○辯稱：伊沒有打
    甲○○，伊拿木劍是要嚇他云云；被告甲○○則辯稱：乙○○拿木劍打伊，伊徒
    手抵擋，並沒有打乙○○云云。惟查：
  (一)被告乙○○於右揭時地持木劍毆打被告甲○○之事實，業據被告乙○○於原審坦
    承不諱（見原審卷第二二頁），核與告訴人即被告甲○○指訴之情節相符，並經
    在場證人王張麗花於原審證稱：「當時被告乙○○進來跟被告甲○○說五百元拿
    來，被告甲○○說『五千元都沒有拿來，還五百元』，當時兩人並沒有打架，後
    來被告乙○○就回家拿木劍砍打被告甲○○，那時就在我家，故我有看到，當時
    我先生也有在場也有看到，當時被告乙○○持木劍在我家砍打被告甲○○腰部，
    我先生就推他們兩人出去。（問：被告乙○○持木劍砍打被告甲○○時，有無看
    到乙○○頭部有流血？）沒有。被告乙○○在我家持木劍砍打被告甲○○時，我
    那時還沒有看到被告乙○○有受傷情況，後來他們兩人就衝到外面在涼亭邊打架
    ，當時我還有看到，被告乙○○、甲○○在外面打架，有人將被告乙○○的木劍
    搶走，我不知道是何人拿走木劍，故被告乙○○、甲○○就徒手互打，互打之間
    ，被告乙○○就摔倒，結果額頭碰撞磚頭，頭部受傷流血等語（見原審卷第五四
    頁），並有行政院衛生署豐原醫院出具之甲○○診斷證明書一紙附卷可稽，被告
    乙○○持木劍毆打被告甲○○，並致甲○○受有上開傷害之事實應堪認定。另證
    人即王張麗花之夫王健章於原審到庭雖證稱：案發當時伊四處跑，並未見到被告
    乙○○、甲○○發生打架，亦未看到被告乙○○頭部流血，也不知警察有到場處
    理，當天伊外出吃飯，其妻王張麗花當天也是幫忙人家工作，渠二人均不在場云
    云（見原審卷第六七、六八頁），惟查：被告乙○○、甲○○於原審均供稱當天
    證人王健章有在場，而證人王張麗花於原審亦證稱其夫當天也在場，則證人王健
    章前揭證稱當天不在場云云，顯係不欲開罪被告乙○○、甲○○所為之迴避情詞
    ，實不足信，從而證人王健章所證其妻王張麗花當天亦不在場云云，亦顯屬不實
    ，不足影響證人王張麗花前揭證詞之可信度，附此敘明。
  (二)另被告甲○○於被告乙○○持木劍砍打時，亦徒手反擊，致被告乙○○倒地頭部
    碰撞磚塊而受有上開傷害等情，業經證人王張麗花證述如前，且本院審之證人王
    張麗花所證述被告乙○○、甲○○之互毆情節，與渠二人所受之傷勢相符，再參
    諸證人王張麗花與被告乙○○、甲○○並無怨隙，當無故意誣指渠二人之可能，
    故證人王張麗花所證被告甲○○徒手反擊被告乙○○，致乙○○倒地頭部撞擊磚
    塊而受有上開傷害等情，應堪採信。被告甲○○辯稱僅以手抵擋，並未毆打被告
    乙○○云云，本院審之被告甲○○果真僅係徒手抵擋，並未用力徒手毆打被告乙○○，被告乙○○豈會倒地，頭部撞擊石頭而受有上開傷害？故被告甲○○上開
    辯詞，顯屬卸責之詞，不足採信，從而被告甲○○上開傷害犯行亦堪認定。
二、核被告乙○○、甲○○所為，均係犯刑法第二百七十七條第一項之傷害罪。原審
    依刑法第二百七十七條第一項、第四十一條第一項前段，罰金罰鍰提高標準條例
    第一條前段、第二條之規定，並審酌被告乙○○前無任何前科紀錄，素行良好，
    本次係因追討五百元之債務，而與告訴人甲○○發生口角，進而持木劍毆打之，
    犯罪之動機、目的尚屬單純，惟所使用之手段並非平和，且告訴人甲○○因此受
    有多處挫傷（右側腎臟、右手）、上肢擦傷及腹部擦傷等傷害，傷勢非輕，惟考
    之被告乙○○雖有與告訴人甲○○和解之意，但因告訴人甲○○執意告訴，雙方
    始未能達成和解，犯後又已坦承犯行，態度良好等一切情狀，量處被告乙○○拘
    役四十日，並諭知易科罰金之折算標準，核其認事用法並無不當，量刑亦稱妥適
    ，檢察官依據被告甲○○請求上訴稱被告乙○○並未賠償其所受損害，犯後態度
    並非良好云云而提起上訴，核無理由，應予駁回。另原審疏未審酌證人王張麗花
    上開證詞，遽認被告甲○○犯罪不能證明，尚有未洽。檢察官就此部分上訴指摘
    原審認定事實不當，為有理由，自應由本院就此部分撤銷改判。爰審酌被告甲○○係因被告乙○○催討債務而發生口角，且因被告乙○○持木劍砍打才徒手還擊
    ，被告乙○○所受傷害程度，犯後仍未坦承犯行等一切情狀，量處被告甲○○如
    主文第二項所示之刑，並諭知易科罰金之折算標準。
乙、被告丙○○無罪部分：
一、公訴意旨又謂：被告乙○○返回住處取出其所有長約二公尺之木棍一支，再度回
    去找被告甲○○理論，此時，被告乙○○之子丙○○及媳婦陳桂花（另由臺灣臺
    中地方法院檢察署檢察官為不起訴之處分）見狀，乃自後尾隨前往查看。而被告
    乙○○折返被告甲○○之舊宅後，即持上開木劍毆打被告甲○○，二人並發生扭
    打拉扯，致被告甲○○受有不明傷害。後因被告丙○○亦趕至現場，被告甲○○
    不敵遂跑步逃逸，而被告丙○○則持其父所有木劍一支追趕至神岡鄉○○路附近
    某處，再以木劍毆打被告甲○○，造成被告甲○○受有多處挫傷、上肢擦傷及腹
    部擦傷之傷害。因認被告丙○○亦犯有刑法第二百七十七條第一項之傷害罪嫌。
二、按犯罪事實應依證據認定之，無證據不得推定其犯罪事實；不能證明被告犯罪或
    其行為不罰者應諭知無罪之判決，刑事訴訟法第一百五十四條及第三百零一條第
    一項分別定有明文。又按認定犯罪事實所憑之證據，雖不以直接證據為限，間接
    證據亦包括在內，然而無論直接證據或間接證據，其為訴訟上之證明，須於通常
    一般人均不致有所懷疑，而得確信其為真實之程度者，始得據為有罪之認定，倘
    其證明尚未達到此一程度，而有合理之懷疑存在時，即難遽採為不利被告之認定
    ，此已有最高法院七十六年度台上字第四九八六號判例可資參照。
三、公訴人認被告丙○○涉有右開犯行，無非係以告訴人即同案被告甲○○之指訴及
    甲○○受有傷害之診斷證明書一紙，資為論據。訊據被告丙○○則堅詞否認有何
    公訴人所指之傷害犯行，辯稱：伊與其太太追出去，僅與被告甲○○發生拉扯，
    並未持木劍毆打被告甲○○云云。經查：
  (一)被告乙○○受傷經人送醫後，被告丙○○與其妻陳桂花外出尋找被告甲○○理論
    ，在台中縣神岡鄉○○路九十號之五前面遇到被告甲○○正欲騎機車返家等情，
    業經被告甲○○於本院指訴甚明（見本院卷第三九頁），而當時在場之證人陳桂
    花於警訊及偵查中均，供陳其夫丙○○並未毆打被告甲○○，故被告甲○○指稱
    被告丙○○有持木劍將之毆傷云云，是否可採，已非無疑。
  (二)告訴人甲○○雖又舉證人王張麗花以實其說，然查，證人王張麗花於原審到庭證
    稱：「（問：當時有無看到被告丙○○？）被告乙○○、被告甲○○互打後，被
    告乙○○頭部流血受傷，不知道是何人就過來拉走被告乙○○去就醫。後來的事
    情我就沒有看到了。故被告丙○○有無毆打被告甲○○我就沒有看到，我只有看
    到被告乙○○與被告甲○○毆打的情形。」等語（見原審卷第五五頁），故依證
    人王張麗花之證述，亦無法證明被告丙○○確有毆傷告訴人甲○○之事實。
  (三)又按刑法第二百七十七條第一項之傷害罪，以有傷害人之意思並發生傷害之結果
    者始能成立，若加害者以傷害人之意思而加暴行，尚未發生傷害之結果，除法律
    對於此項暴行另有處罰規定者外，自不成立何種罪名。最高法院二十三年上字第
    七六三號判例可資參照。查卷附之甲○○受傷之診斷證明書僅記載告訴人甲○○
    於九十一年六月十四日因多處挫傷（右側腎臟、右手）、上肢擦傷及腹部擦傷等
    傷勢，而告訴人甲○○先前遭被告乙○○持木劍毆打，已足致告訴人甲○○受有
    上開傷害，故尚難僅憑告訴人甲○○受有上開傷害，即推認係另由被告丙○○毆
    打所致。此外本院復查無積極證據足令本院心證達於毫無合理懷疑之程度，故被
    告丙○○上開傷害犯行應屬不能證明，原審依法諭知被告丙○○無罪之判決，核
    無不當，檢察官上訴僅以被告丙○○確實與被告甲○○發生拉扯而認定被告丙○○有上開傷害犯行，顯有未洽，其上訴為無理由，應予駁回。
參、據上論斷，應依刑事訴訟法第三百六十八條、第三百六十九條第一項前段、第三
    百六十四條、第二百九十九條第一項前段、刑法第二百七十七條第一項、第四十
    一條第一項前段，罰金罰鍰提高標準條例第一條前段、第二條，判決如主文。
本案經檢察官王寧懷到庭執行職務。
中      華      民      國    九十二    年      七      月    二十三    日
                                   臺灣高等法院臺中分院刑事第八庭
                                         審判長法  官  羅  得  村
                                               法  官  黃  文  進
                                               法  官  陳  毓秀
右正本證明與原本無異。
不得上訴。
                                               書記官  吳  宗  玲
中      華      民      國    九十二     年      七       月   二十三   日
附錄本案論罪科刑主要法條：
刑法第二百七十七條第一項
傷害人之身體或健康者，處三年以下有期徒刑、拘役或一千元以下罰金。
                                                                        Ｆ


司法院資訊處製作；財團法人民間司法改革基金會備份。
